臺灣高等法院交通事件裁定　　　　　　100年度交抗字第139號
抗　告　人
即受處分人　程祖逖
上列抗告人因違反道路交通管理處罰條例案件，不服臺灣桃園地
方法院，中華民國99年12月31日所為裁定（99年度交聲更字第4
號），提起抗告，本院裁定如下：
    主  文
抗告駁回。
    理  由
一、原裁定意旨略以：
(一)本件抗告人即受處分人程祖逖於民國98年7月13日下午2時30
    分許，駕駛車牌號碼5213-RW號自用小客車，行經桃園縣平
    鎮市雙連里3鄰16之3號前廣場，因遭桃園縣政府警察局中壢
    分局大崙派出所（下稱舉發機關）警員駕駛警用巡邏車已然
    追逐多時終告攔停，直迄與警僵持爭執後，涉有拒絕接受值
    勤警員實施酒精濃度測試之情節，於同日下午3時24分許為
    警當場掣單舉發，並填製桃警局交字第DB0000000號舉發違
    反道路交通管理事件通知單（下稱舉發通知單），限於98
    年7月28日前至交通部公路總局新竹區監理所中壢監理站到
    案聽候裁決，因抗告人提出申訴，經交通部公路總局新竹區
    監理所中壢監理站請桃園縣政府警察局中壢分局函覆調查結
    果，仍認受處分人上開違規事實明確，交通部公路總局新竹
    區監理所（下稱原處分機關）乃於98年7月14日以壢監裁字
    第裁53-DB0000000號裁決書，依違反道路交通管理處罰條例
    第35條第4項前段、第67條第2項前段規定，裁處受處分人罰
    鍰新台幣（下同）6萬元，並吊銷駕駛執照，3年內不得考領
    駕駛執照。
(二)訊據抗告人聲明異議固不否認於上述時、地身處前開車輛內
    為警攔停要求實施酒精濃度測試，及至警員掣單舉發時止未
    曾接受該項測試之事實，惟辯稱：其僅乘坐該車副駕駛座上
    而非駕駛人，亦未積極拒絕警員實施該項測試，主觀心態願
    意配合該項測試，僅係認為並非由其駕駛該車即無接受警員
    實施該項測試之理，況警員處理手法尚存不符法定程序之瑕
    疵云云。經查：
 1、證人即舉發員警楊順為於原審時到庭結證「（問：陳述查獲
    時狀況？）…我與許仁義警員看見駕駛該5213-R W號自用小
    客車的駕駛是程祖逖，我和許仁義都是親眼看到。會記得程
    祖逖，因為當時確實透過前車窗看到駕駛人是程祖逖，也就
    是在庭的這位抗告人。…因為從車窗看過去，很明顯可以看
    到程祖逖臉色發紅，像喝酒過的樣子。…我們就上前要求程
    祖逖酒測。但是程祖逖說開車的不是他，所以拒絕酒測。」
    「（問：警員要求抗告人酒測時，抗告人有無拒絕吹氣？）
    經過我要求酒測之後，抗告人仍然拒絕，受處分人是要吹不
    吹，所以吹的氣量我無法測試。」等語；證人即參與舉發之
    員警許仁義於原審時亦到庭證稱：「（問：請陳述查獲時狀
    況？）…我們就開在5213-RW號自用小客車後面追，就一直
    在產業道路上面繞行打轉，在繞行打轉途中，我看到該車駕
    駛座車窗是搖下，所以我可以看到駕駛人確實就是在庭的程
    祖逖。…因為他的臉很明顯就是喝過酒，身上也有濃厚酒味
    ，所以我確定他有喝酒。於是我就要對他實施酒測，我請他
    配合一下，…從我要求他酒測，他就說他沒有喝酒開車，所
    以說他不要酒測，拖了有30分鐘，其間我們還有讓他喝水，
    他都說不肯酒測。30分鐘之後，他才開始吹氣，但是又故意
    不吹出氣，所以無法進行酒測。」等語；又證人劉邦連於原
    審時證稱：「（問：是否有看到本件遭受取締之車輛是由誰
    駕駛？）…我在我家廣場前面就有看到該車駕駛座上面坐著
    的是一位略胖、穿著粉紅色襯衫的人，也就是在庭的抗告人
    ，我確定就是他的長相。…後來我騎車追著該車及警車，跟
    隨在他們後面看熱鬧，我在福明宮前面看到他們迴轉時，也
    看到坐在該車駕駛座上的人就是在庭的抗告人，我總共看到
    兩次都是在庭的抗告人坐在駕駛座上面。」「（問：在庭抗
    告人在舉發地點的廣場確實有僵持約1小時都拒絕酒測？）
    …有，他在跟警察爭吵。」等語。足見抗告人便係該車駕駛
    人卻仍執意藉故拖延避不接受該項測試等情歷歷，參以抗告
    人迄今無法告知其所推諉之駕駛人相關真實年籍資料以供查
    考，徒然流為幽靈抗辯之一種，兼斟抗告人於原審調查中已
    曾當庭自承經警要求實施酒精濃度測試但其僵持許久堅不受
    測等情，從而抗告人涉有拒絕接受值勤警員實施酒精濃度測
    試一節，並非無據。
 2、觀以證人楊順為、許仁義於取締時擔任桃園縣政府警察局中
    壢分局大崙派出所警員，事發當下乃職司巡邏勤務，且與受
    處分人間素不結識又無怨懟，實無甘冒偽證罪責謅捏別詞構
    陷之虞，相較抗告人空言泛辯殊值信實，無由以其放任一己
    主觀漫加謬臆遽論證人楊順為、許仁義不利於抗告人之陳述
    出於矯撰，參酌證人楊順為、許仁義所為證詞均與證人劉邦
    連證詞核對之結果吻符，足認其等上開證述內容誠可採信。
 3、按「拒絕接受酒精濃度測試之檢定」構成要件中，所謂「拒
    絕」一詞之含意，除以積極之意思表示明白告知拒不接受酒
    精濃度測試外，尚應包括縱或口頭答允受測卻以消極態度虛
    應而致該項測試無法正常實施者，否則無異鼓勵受測人拖延
    時間使其體內酒精濃度逐漸代謝降低，此對其他立即配合測
    試之駕駛人，自有不公。又依抗告人汽車駕照基本資料查詢
    列印清單，得見其非初次面臨酒後駕車違規受測之情狀，但
    其竟謊稱僅為乘客，向警員僵持爭執而耽誤時間，再佐以證
    人劉邦連所證，抗告人尚洽地方民意代表之秘書到場關切之
    情，是抗告人自警員要求實施該項測試後直迄警員掣單舉發
    時止，多次假藉爭辯駕駛人另有他人為由滯耗時間，是悉抗
    告人之辯解俱乃推諉卸責之詞，礙難執為有利於其之認定。
(三)綜上所述，抗告人確有上述違規行為，原處分機關依道路交
    通管理處罰條例第35條第4項前段、第67條第2項前段規定，
    裁處罰鍰6萬元，吊銷駕駛執照，並3年內不得考領駕駛執照
    ，經核於法皆無違誤，抗告人異議為無理由，應予駁回。
二、抗告意旨略以：原裁定以取締員警即證人楊順為輿許仁義之
    證詞，據以裁定駁回抗告人之異議，顯有違誤，茲因證人楊
    順為與許仁義當庭所為陳述，一人係表示抗告人由汽車左側
    下車，另一人則言抗告人是由右側下車，二者陳述不一，原
    審就此疑點未詳予查證，乃驟然認定抗告人即係駕駛車輛之
    人，進而裁定原異議駁回，顯有速斷之嫌，爰聲請撤銷原裁
    定等語。
三、經查：
(一)抗告人於上揭時、地，駕駛系爭車輛，行經桃園縣平鎮市雙
    連里3鄰16之3號前，於警方攔查取締酒後駕車勤務之際，拒
    絕接受酒精濃度測試之檢定，經原舉發機關警員當場舉發，
    並將舉發通知單移送聯移送處分機關處理，經抗告人提出申
    訴，原處分機關函覆調查後，仍認受處分人上開違規事實明
    確，遂依違反道路交通管理處罰條例第35條第4項、違反道
    路交通管理事件統一裁罰基準表之規定，處罰鍰6萬元、吊
    銷駕駛執照及3年內禁考，駕駛執照限於98年8月13日前繳送
    等情，有本件舉發通知單、上開裁決書及原處分機關98年7
    月4日壢監裁字第DB0000000號送達證書各1份在卷（見臺灣
    桃園地方法院98年度交聲字第2579號卷第8至14頁）可參。
(二)抗告人確於上開違規時、地，駕駛上開車輛，經員警攔停後
    ，拒絕接受酒測之事實，業經證人即舉發員警楊順為、許仁
    義於原審時證述明確（見原審交聲更卷第26頁、36頁背面、
    37頁），並經現場目擊證人劉邦連於原審證述屬實（見原審
    交聲更卷第61頁背面至63頁），互核相符。雖證人楊順為證
    稱：在該車停車後，伊看見車內之駕駛人與副駕駛座之人，
    直接在車上換座位，抗告人換到副駕駛座後，才從副駕駛座
    下車等語（見同上卷第26頁背面），與證人許仁義所證：抗
    告人是從駕駛座下車等語（見同上卷第37頁）不符，是抗告
    人於停車後是否由駕駛座下車一節，固無從據以認定，然除
    非車內已經滿座，否則車輛之駕駛人可於停車後，在車內任
    意更換座位，為眾所周知之事實，是抗告人於停車後，係由
    何處下車，與抗告人於上開時、地車輛行進時，是否為該車
    輛之駕駛人，並無絕對之關聯。況證人楊順為、許仁義、劉
    邦連於原審時均一致證稱：親見上開車輛於上開時、地行進
    期間，駕駛座上之駕駛人係抗告人無誤，渠等就此部分所證
    並無齟齬，證人許仁義、劉邦連並能明確指出當時坐於駕駛
    座上之抗告人身著粉紅色之襯衫（見同上卷第37頁背面、62
    頁背面），且證人劉邦連並證稱：在現場時，即已向警察說
    伊有看見是抗告人開車，抗告人還因而欲衝過來打伊等語（
    見同上卷62頁背面），顯見證人等所述均有所憑據，並非憑
    空杜撰。此外，參諸卷存證據資料並無任何積極證據足以證
    明上開證人之證詞係屬虛偽，亦無足以令人相信證人證述為
    不可採之品性證據或前科證據存在，是上開證人之證述，自
    堪採信。
(三)綜上所述，原裁定依憑卷內相關證據資料，認定抗告人確有
    本件之違規事實，已詳敘其證據取捨認定之理由，並對抗告
    人所辯各情認不足採，詳以指駁，而駁回抗告人異議之聲明
    。經核並無不合。抗告意旨猶執陳詞置辯，為無理由，應予
    駁回。
四、應依道路交通管理處罰條例第89條、道路交通事件處理辦法
    第25條，刑事訴訟法第412條，裁定如主文。
中    華    民    國   100    年    1     月    31    日
                  刑事第五庭審判長法  官  李英勇
                                  法  官  劉秉鑫
                                  法  官  白光華
以上正本證明與原本無異。
不得再抗告。
                                  書記官  廖鴻勳
中    華    民    國   100    年    1     月    31    日